臺灣屏東地方法院民事判決
110年度訴字第550號
原      告  劉智權  
訴訟代理人  陳思道律師
被      告  劉沛珊  
訴訟代理人  黃韡誠律師
複代理人    毛鈺棻律師
上列當事人間第三人異議之訴事件，本院於民國111年2月14日言
詞辯論終結，判決如下：
    主  文
原告之訴駁回。
訴訟費用由原告負擔。
    事實及理由
一、原告主張：原告與訴外人劉雪美、劉慧珍（2人均為原告胞
    姐）於民國109年間共同向財政部國有財產署南區分署(下稱
    國產署南區分署)買受坐落屏東縣○○鎮○○段000地號土地（下
    稱系爭土地）應有部分3/4，應有部分各1/4，並協議將原告
    、劉慧珍之應有部分1/4均借名登記於劉雪美名下，有經臺
    灣高雄地方法院109年度雄院民公士字第00134號公證書公證
    之協議書（下稱系爭協議書）可稽。詎料，劉雪美之債權人
    即被告日前對登記在劉雪美名下之系爭土地應有部分3/4聲
    請查封拍賣，現由本院110年度司執字第12992號強制執行案
    件（下稱系爭執行事件）受理，惟執行標的物其中應有部分
    1/4實際為原告所有，且經原告另行對劉雪美提起移轉所有
    權登記訴訟，並經本院110年度訴字第294號所有權移轉登記
    事件（下稱本院110訴294事件）為原告勝訴之判決，則被告
    就該部分即不能聲請執行，爰依強制執行法第15條規定提起
    本訴等語，並聲明：系爭執行事件就系爭土地應有部分超過
    2/4部分之執行程序應予撤銷。
二、被告則以：
(一)系爭執行事件之執行標的物登記於劉雪美所有，縱原告與劉
    雪美間存有借名登記關係，依目前實務見解，原告亦僅得依
    借名登記關係，取得請求劉雪美返還系爭土地所有權之債權
    ，執行標的物即系爭土地應有部分3/4之所有權人既為劉雪
    美，原告基於借名登記契約，尚不屬足排除強制執行之權利
    ，況縱於借名登記此種不動產所有權人名實不符之情況下，
    為確保交易安全，亦應認只得允許形式上所有權人即劉雪美
    始有提起第三人異議之訴，原告提起本訴應屬當事人不適格
    。
(二)被告就公證書之真正不爭執，然仍否認原告與劉雪美間有真
    正之借名登記契約存在。縱借名契約存在，惟被告並不知系
    爭土地應有部分其中1/4實際為原告所有，故原告亦不得主
    張撤銷強制執行程序等語，並聲明：原告之訴駁回。
三、兩造經本院整理下列不爭執事項並協議簡化爭點，不爭執事
    項如下：
（一）系爭土地所有權應有部分3/4登記為原告胞姐劉雪美所有
      ，因劉雪美積欠他人本票票款未清償，經該他人向本院聲
      請本票裁定獲准，再對劉雪美名下財產聲請強制執行，由
      本院以系爭執行事件受理，前開土地則經查封登記在案。
（二）劉雪美、原告、劉慧珍姐弟三人曾於109年2月6日簽立經
      公證之系爭協議書，內容略載為：系爭土地所有權應有部
      分3/4，為姐弟三人合資購買，各人應有部分均為1/4，但
      約定借名登記於劉雪美名下等意旨。
（三）原告前以系爭協議書為據，對劉雪美起訴請求應將系爭土
      地所有權應有部分1/4移轉登記予原告，經本院以110年度
      訴字第294號事件判決原告勝訴在案。
四、本件爭點在於：
　　原告主張其為系爭土地所有權應有部分1/4之實際所有權人
    ，請求將系爭執行事件此部分之執行程序撤銷，有否理由？
五、本院之判斷：
（一）系爭土地應有部分3/4登記為劉雪美所有，現經債權人即
      被告聲請強制執行查封拍賣，由系爭執行事件受理。而原
      告、劉雪美、劉慧珍姐弟三人曾簽立系爭協議書，內容記
      載原告、劉慧珍各有系爭土地應有部分1/4，協議借名登
      記於劉雪美名下等語，又原告對劉雪美提出所有權移轉登
      記訴訟，主張終止彼此借名登記契約、劉雪美應辦理所有
      權移轉登記，案經本院110訴294事件判決原告勝訴等情，
      為兩造所不爭執，並有經公證之系爭協議書、土地登記謄
      本及異動索引、本院拍賣公告、土地登記申請資料附卷可
      稽（見本院卷第17至23、25至27、29至32、67至87頁），
      並經依職權調得系爭執行事件及另案民事卷宗核閱無訛，
      可認屬實。
（二）按借名登記契約為借名人與出名人間之債權契約，出名人
      依其與借名人間借名契約之約定，通常固無管理、使用、
      收益、處分借名財產之權利，然此僅為出名人與借名人間
      之內部約定，其效力不及於第三人。出名人基於其與借名
      人間之內部關係即借名登記契約，對於借名人負契約約定
      之義務，及於借名登記契約終止時，負將借名登記之物返
      還予借名人之給付義務。又按強制執行法第15條規定之第
      三人異議之訴，所謂第三人就執行標的物有足以排除強制
      執行之權利者，係指對於執行標的物有所有權、典權、留
      置權、質權存在情形之一者而言；若為執行標的之不動產
      係登記於執行債務人名下所有，縱令該第三人（即借名人
      ）與執行債務人（出名人）間有借名登記或信託登記之情
      形，亦僅得依借名登記或信託登記關係，享有請求執行債
      務人返還該不動產所有權之債權而已，系爭為執行標的之
      所有權人既為執行債務人，該第三人即無足以排除強制執
      行之權利（最高法院103年度台上字第1518號、第2142號
      判決、68年台上字第3190號判決、97年度台上字第637號
      判決意旨參照）。
（三）是依上開說明，原告就系爭土地應有部分1/4縱與劉雪美
      間有借名登記關係存在，在未為移轉登記前，原告僅對劉
      雪美取得返還土地應有部分之債權請求權，縱然原告所提
      起本院110訴294事件獲得勝訴判決，亦僅是其前開債權請
      求權經另案判決認定確實存在而得請求劉雪美辦理移轉登
      記，於辦理移轉登記前，其仍非當然為土地所有權人，是
      以原告對外並未取得排除他人得向劉雪美所有之財產聲請
      強制執行之權利。準此，原告尚無從依強制執行法第15條
      規定請求撤銷系爭執行事件之執行程序。
六、綜上所述，原告依強制執行法第15條規定，請求撤銷系爭執
    行事件之執行程序，為無理由，不應准許。
七、本件判決基礎已臻明確，兩造其餘爭執事項及所提出之攻擊
    禦方法暨訴訟資料，經核與判決基礎不生影響，爰不一一論
    駁，附此敘明。　　　
八、結論：原告之訴為無理由，依民事訴訟法第78條，判決如主
　　文。
中　　華　　民　　國　　111 　年　　2 　　月　　25　　日
                  民事第一庭    法　官　楊境碩
正本係照原本作成。
如對判決上訴，須於判決送達後20日內向本院提出上訴狀，其未
表明上訴理由者，應於提出上訴後20日內向本院補提理由書狀（
均須按他造當事人之人數附繕本）。
如委任律師提起上訴者，應一併繳納上訴審裁判費。
中　　華　　民　　國　　111 　年　　2 　　月　　25　　日
                                書記官　洪敏芳